臺灣臺北地方法院刑事判決　　　　　　　 94年度易字第191號
公　訴　人　臺灣臺北地方法院檢察署檢察官
被　　　告　庚○○
　　　　　　甲○○
上二人共同
選任辯護人　吳旭洲律師
　　　　　　吳宗輝律師
　　　　　　蘇志淵律師
上列被告因詐欺案件，經檢察官提起公訴（93年度偵字第14041
號），被告於準備程序中對犯罪事實為有罪陳述，經合議庭裁定
改行簡式審判程序，本院判決如下：
    主  文
庚○○、甲○○共同連續意圖為自己不法之所有，以詐術使人將
本人之物交付，庚○○處有期徒刑陸月，甲○○處有期徒刑肆月
，如易科罰金，均以參佰元折算壹日。甲○○緩刑貳年。扣案之
長袖警察制服（臂章號碼：一五八六號）壹套、藍色領帶壹條、
警用領帶夾壹個、「鍾夢龍」名片貳盒、「警政署警察專科合格
檢定考」手抄本考卷陸張、警政署公文陸張（手抄本二張、油印
本四張）均沒收。
    事  實
一、庚○○為向不特定民眾詐騙財物，乃於民國九十一年十月間
    某日，至台北市西門町某處購買繡有「台北市政府警察局」
    、「三線一星」等徽章之警察制服一套及領帶夾一只，並委
    由不知情之名片業者代為印製「警官刑事大隊、八極拳教練
    官、台北市警察局訓練官、警官鍾夢龍」、「警官刑事大隊
    鍾夢龍」為頭銜之名片各一盒後，旋與其同居女友甲○○共
    同基於公然冒用公務員服飾、徽章、官銜之犯意，並各基於
    意圖為自己不法所有及意圖為自己不法利益之概括犯意聯絡
    ，連續為下列犯行：
  (一)緣甲○○於台北縣三重市○○街經營羊肉爐小吃店，庚○○
    因常至店內幫忙而結識為「真武宮」信徒之客人己○○，旋
    藉機向己○○自稱其為兩線一星警官，且知悉己○○於臺北
    縣淡水鎮○○○路開設「紅樹林茶室」，即自九十一年十月
    間起，多次邀約其一同飲酒，庚○○並連續多次身穿上開警
    察制服前往位於台北縣三重市○○街二四八巷三號之「真武
    宮」，公然向宮內之委員及己○○、戊○○、辛○○等不特
    定多數人佯稱其為「鍾夢龍警官」，並交付前開印有警官頭
    銜之名片予信徒，而冒用警員服飾、徽章及官銜，甲○○亦
    自稱其妻在旁作勢附和上情，使己○○均誤信其為警官後，
    旋於前往其所經營之「紅樹林茶室」飲酒時，向其佯稱：伊
    可代為介紹淡水地區高階警官予己○○認識，使其所經營之
    茶室不受當地混混騷擾，還可叫政風室的人出來跟他關說，
    但須拿些錢才能談云云，甲○○亦在一旁幫腔作勢，致使己○○不疑有他，先後籌措新臺幣（下同）五萬元之現金交付
    予庚○○花用。庚○○、甲○○復共同基於意圖為自己不法
    利益之概括犯意聯絡，以前揭協助己○○向政風室員警關說
    為由，藉故自九十一年十月間起，連續五、六次前往上開「
    紅樹林茶室」飲酒消費後，均未表示欲付帳之意，己○○亦
    因陷於錯誤，誤認庚○○為警官，且確可代為解決地方流氓
    騷擾之問題，而不敢向渠等二人收取費用，致使渠等前後共
    獲取約二萬五千元餐飲費之不法利益。
　(二)庚○○、甲○○復於九十二年六月間某日，以上開同一方式
    ，前往上址之「真武宮」，共同向宮內已往來多日之信眾佯
    稱鍾夢龍已升官，使戊○○等人均信以為真，為表慶賀，而
    邀集所有「真武宮」之委員合資購買駿馬金飾（價值三萬元
    ）一只贈予庚○○。
　(三)庚○○、甲○○復於同年十月間某日，認識經營「紅蟳王釣
    蝦場」之丁○○，渠等二人旋以上開同一方式，由庚○○身
    穿前揭警員制服，向丁○○佯稱鍾夢龍係三線一星警官，並
    交付印有警官頭銜之名片一紙，見丁○○已誤信為真後，庚○○、甲○○即自九十二年十月間起，至九十三年七月四日
    止，連續二十餘次至其釣蝦場內消費後，均拒不付帳，丁○○亦因誤認庚○○為警官，而不敢向渠等二人收取費用，致
    使渠等前後共獲取約三萬元餐飲費之不法利益。
　(四)庚○○又於九十三年四月底某日，以上開同一方式，在臺北
    縣蘆洲市某菸酒行內，因見「真武宮」之信徒辛○○乃金飾
    加工業者，乃承前之詐欺犯意，要求辛○○免費為其打造價
    值六千元之Ｋ白金男用項鍊一條，辛○○因誤信庚○○係警
    官，且表示要認辛○○為兄弟而同意贈與項鍊，庚○○即據
    以詐取該Ｋ白金男用項鍊得逞。
　(五)庚○○、甲○○復承前之詐欺犯意，共同向在臺北縣蘆洲市
    ○○街一百十號經營「國洲商行」菸酒買賣之「真武宮」信
    眾乙○○佯稱：庚○○是金門人，父親在金門申請酒牌，可
    直接從金門運酒供乙○○販售，無須經過盤商云云，見乙○○不疑有他，渠等二人旋自九十三年二月二十三日起，至同
    年五月二十日止，多次向乙○○訂購酒類，要求送至指定地
    點供渠等二人飲用後，均未付款，乙○○亦因誤信庚○○、
    甲○○確能幫助其直接自金門進貨酒類，無須經過盤商，而
    未敢向庚○○、甲○○二人收費，合計前後共詐得相當於三
    萬九千四百五十元之酒類。庚○○、甲○○復於九十三年三
    月底某日，向乙○○訛稱：妳兒子長的巧，伊可以介紹他去
    考警校，伊哥哥在考場當監考官，可在考場偷偷告訴他答案
    ，如沒時間作答，可事後將考卷拿出來填答案，再送進電腦
    評分，只要付伊十萬元，即可保證讓伊子考進警察專科學校
    就讀，且伊與侯友宜關係良好，包准會過云云，並多次於乙○○面前佯裝打電話予侯友宜聊天，致使乙○○陷於錯誤，
    誤以為庚○○確可幫助其子考上警察學校，而於同年四月中
    旬某日，在上址店內交付十萬元予庚○○；惟乙○○之子放
    榜後終未獲錄取，其方知受騙。
　(六)庚○○、甲○○另於九十三年間，在臺北縣蘆洲市○○路五
    十四巷七號五樓甲○○住處，共同向「真武宮」信眾丙○○
    謊稱：妳兒子陳宏洲長的老實，可以去考警校，庚○○可以
    先把考試試題拿出來給妳兒子，保證一定考上，但要二萬元
    去活動云云；使丙○○陷於錯誤，而交付二萬元現金予庚○○，庚○○為掩飾前揭詐騙行為，乃謊稱欲帶陳宏洲前往應
    試，惟渠等僅至某圖書館，由陳宏洲填寫其所虛擬之試題，
    終未獲錄取，嗣陳宏洲告知丙○○後，其始知受騙。
　(七)庚○○於九十三年三月間某日，經乙○○之介紹而結識警員
    壬○○，乃向其佯稱：可介紹侯友宜的人與壬○○認識，並
    協助其調至刑事警察局工作云云，壬○○信以為真，乃於同
    年三月間起至同年五月間止，多次邀約庚○○、甲○○吃飯
    ，庚○○、甲○○二人旋利用壬○○之錯誤，而同意接受其
    招待，因而獲取共十次，約五、六萬元餐飲費之不法利益。
    嗣經警據報於九十三年七月六日，持本院核發之搜索票分別
    至庚○○及甲○○住處搜索，在庚○○住處扣得壬○○之相
    片二張、履歷表一張、身分證及汽車駕照影本各二份及紅色
    信封袋一只等物，另在甲○○住處扣得長袖警察制服一套（
    臂章號碼：一五八六號）、藍色領帶一條、警用領帶夾一個
    、名片二盒、記載「警政署警察專科合格檢定考」手抄本考
    卷六張、警政署公文六張（手抄本二張、油印本四張）、駿
    馬金飾一個、Ｋ白金男用項鍊一條（駿馬金飾及項鍊已發還
    被害人）等物，而循線查獲上情。
二、案經己○○、戊○○、丁○○、辛○○、乙○○、丙○○、
　　壬○○訴由臺北市政府警察局移送台灣台北地方法院檢察署
    檢察官偵查起訴，被告於準備程序中對犯罪事實為有罪陳述
    ，經合議庭裁定改行簡式審判程序。
    理  由
一、程序部分：按除被告所犯為死刑、無期徒刑、最輕本刑為三
    年以上有期徒刑之罪或高等法院管轄第一審案件者外，於前
    條第一項程序進行中，被告先就被訴事實為有罪之陳述時，
    審判長得告知被告簡式審判程序之旨，並聽取當事人、代理
    人、辯護人及輔佐人之意見後，裁定進行簡式審判程序。刑
    事訴訟法第二百七十三條之一定有明文。本件被告就被訴事
    實已為有罪之陳述，審判長告知被告簡式審判程序之旨（不
    受物證、書證調查程序、傳聞法則、通常調查程序及交互詰
    問規定之限制，並聽取當事人之意見後，裁定本案改依簡式
    審判程序進行，合先敘明。
二、訊據被告庚○○、甲○○對於上揭犯罪事實於本院審理中均
    自白不諱（參見九十四年四月二十日本院準備程序筆錄及審
    判筆錄），核與證人己○○、戊○○、丁○○、辛○○、乙○○、丙○○、壬○○於警詢、偵查中證述悉相符合（見九
    十三年度偵字第一四Ｏ四一號卷第七至二四頁、一一一至一
    二七頁、九十三年度警聲搜字第八三一號卷第三至十頁），
    並有戊○○、辛○○領回駿馬金飾及Ｋ白金男用項鍊之贓物
    認領保管單二紙、國洲商行銷貨單二十三紙（參見同上卷第
    四十至六四頁）附卷可稽，此外，復有扣案之壬○○相片二
    張、履歷表一張、身分證及汽車駕照影本各二份，及在甲○○住處扣得長袖警察制服一套（臂章號碼：一五八六號）、
    藍色領帶一條、警用領帶夾一個、署名「警官刑事大隊、八
    極拳教練官、台北市警察局訓練官鍾夢龍」名片一盒、記載
    「警政署警察專科合格檢定考」手抄本考卷六張、警政署公
    文六張（參見同上偵卷第二五至三九頁）可資佐證，足徵被
    告二人前揭任意性之自白，與事實相符，堪以採信。本件事
    證明確，被告等均應依法論科。
三、核被告庚○○、甲○○二人所為，均係犯刑法第一百五十九
    條之妨害秩序罪及同法第三百三十九條第一項之詐欺取財罪
    、同條第二項之詐欺得利罪。被告二人就上開犯行間，有犯
    意聯絡與行為分擔，均為共同正犯，被告等先後多次冒用公
    務員服飾、徽章、官銜、詐欺取財及詐欺得利等犯行，均時
    間緊接，犯罪構成要件相同，顯各係基於概括之犯意為之，
    均為連續犯，應各依刑法第五十六條之規定論以一罪，並加
    重其刑。被告等所犯上開三罪間，有方法結果之牽連關係，
    應依刑法第五十五條牽連犯之規定，從情節及法定刑較重之
    共同連續詐欺取財罪處斷。公訴意旨雖漏未論及被告甲○○
    就被告庚○○前揭公然冒用公務員服飾、徽章、官銜之犯行
    ，亦有犯意之聯絡，然與上開論罪科刑部分，有牽連犯之裁
    判上一罪關係，本院自得併予審究。爰審酌被告二人前均無
    犯罪前科，有台灣高等法院被告全國前案紀錄表可參，素行
    尚稱良好，冒用警官頭銜向友人詐騙財物之犯罪動機及目的
    前後歷時年餘、犯罪之次數、被害人所受之損害、及犯罪所
    得利益等一切情狀，各量處如主文所示之刑，並均諭知易科
    罰金之折算標準。又被告甲○○前未曾受有期徒刑以上刑之
    宣告，此有前揭紀錄表在卷可稽，且經被害人當庭表示諒解
    ，不再追究之意（參見本院九十四年四月二十日準備程序筆
    錄），經此偵審程序後，當能知所警惕，信無再犯之虞，本
    院因認所宣告之刑，以暫不執行為適當，爰併宣告緩刑二年
    ，以啟自新。扣案之長袖警察制服一套（臂章號碼：一五八
    六號）、藍色領帶一條、警用領帶夾一個、名片二盒、記載
    「警政署警察專科合格檢定考」手抄本考卷六張、警政署公
    文六張（手抄本二張、油印本四張）均為被告庚○○所有、
    供渠等共同犯罪所用或預備犯罪所用之物，爰依刑法第三十
    八條第一項第二款之規定宣告沒收，至扣案壬○○之相片二
    張、履歷表一張、身分證、汽車駕照影本各二份及紅色信封
    袋一只等物，或非被告二人所有之物，或與本案之犯罪無涉
    （紅色信封袋部分），爰均不另為沒收之諭知，附此敘明。
據上論斷，應依刑事訴訟法第二百七十三條之一第一項、第二百
九十九條第一項前段，刑法第二十八條、第五十六條、第一百五
十九條、第三百三十九條第一項、第二項、第五十五條、第四十
一條第一項前段、第三十八條第一項第二款、第七十四條第一款
，罰金罰鍰提高標準條例第一條前段、第二條，判決如主文。
本案經檢察官張智堯到庭執行職務
中　　華　　民　　國　九十四　年　　五　月　　十一　　日
                      刑事第十三庭  法  官 吳佳薇
上正本證明與原本無異。
如不服本判決，應於判決送達後十日內，向本院提出上訴狀。
中　　華　　民　　國　九十四　年　　五　月　　十二　　日
                                    書記官 潘文賢
附錄本案所犯法條全文
刑法第一百五十九條
 (冒充公務員服章官銜罪)
公然冒用公務員服飾、徽章或官銜者，處五百元以下罰金。
刑法第三百三十九條
意圖為自己或第三人不法之所有，以詐術使人將本人或第三人之
物交付者，處五年以下有期徒刑、拘役或科或併科一千元以下罰
金。
以前項方法得財產上不法之利益或使第三人得之者，亦同。
前二項之未遂犯罰之。
